臺灣臺南地方法院刑事判決　　　　　　　　　　　　九十一年度交易字第一六號
　　公　訴　人　臺灣台南地方法院檢察署檢察官
　　被　　　告　丙○○
右列被告因過失傷害案件，經檢察官提起公訴（九十一年度調偵字第二二號），本院
判決如左：
    主  文
丙○○從事業務之人，因業務上之過失傷害人，處拘役伍拾日，如易科罰金，以佰
元折算壹日。
    事  實
一、丙○○係富興鋼構廠之負責人兼員工，平素以駕駛車號ＰＯ─２６１８號自小客
    貨車載運工人上工及巡視工地為業，駕駛為其附隨業務，為從事業務之人。其於
    民國九十年十二月二十一日上午八時十分許，駕駛車號ＰＯ─２６１８號自小客
    貨車，沿台南縣麻豆鎮○○路由西往東方向行駛，行經該路與中山路一五０之七
    號旁（碗粿蘭停車場）之劃有雙黃分向限制線無號誌交岔路口時，本應注意汽車
    在雙向二車道行駛時，在劃有分向限制線之路段，不得駛入來車之車道內，且車
    輛行至無號誌之交岔路口，轉彎車應暫停讓直行車先行，而依當時情形，客觀上
    又無不能注意之情事，其能注意竟疏於注意，未暫停讓對向中山路上之直行車先
    行，且違規跨越雙黃線貿然作左轉彎欲進入前開停車場，適乙○○○騎駛車號Ｊ
    ＴＢ─０６３號重型機車沿中山路自對向行抵而至，乙○○○本亦應注意機車行
    駛時，駕駛人應注意車前狀況，並隨時採取必要之安全措施，而依當時情形，客
    觀上亦無不能注意之情事，其能注意竟疏未注意該處為無號誌之交岔路口，可能
    會有車輛橫彎駛出之車前狀況，未採取減速慢行以保持隨時可以煞停之安全措施
    ，仍貿然持速直行欲穿越岔路口，致丙○○見狀閃煞不及，其所駕駛之自小客貨
    車右前保險桿遂與乙○○○之機車車前飾板發生擦撞，造成乙○○○人車倒地，
    受有左小腿裂傷併皮膚壞死之傷害。車禍事故發生後，台南縣警察局麻豆分局麻
    豆派出所員警甲○○據報到場處理，在警員尚不知何人為肇事車輛之駕駛人前，
    丙○○主動表示其為駕駛人並自首犯行，接受裁判。
二、案經乙○○○訴由台南縣警察局麻豆分局報請臺灣台南地方法院檢察署檢察官偵
    查起訴。
    理  由
一、訊據被告丙○○對於右開時、地發生碰撞車禍致告訴人乙○○○受傷之事實，均
    坦承不諱，核與告訴人乙○○○指訴之情節相符，並有台南縣警察局道路交通事
    故調查報告表一紙、交通事故現場照片八幀及臺灣基督長老教會新樓醫院診斷證
    明書一紙在卷可資佐證。按汽車（均含機車）行駛時，駕駛人應注意車前狀況，
    並隨時採取必要之安全措施；汽車在雙向二車道行駛時，在劃有分向限制線之路
    段，不得駛入來車之車道內；車輛行至無號誌之交岔路口，轉彎車應暫停讓直行
    車先行，道路交通安全規則第九十四條第三項、第九十七條第二款、第一百零二
    條第一項第二款分別定有明文。查被告及告訴人均有經正常程序考領駕駛執照，
    俱為有駕駛經驗之人，對於上開交通安全規則自知之甚稔，為其等應注意之事項
    ，而肇事當時係天候晴朗、日間自然光線、雙線道、柏油路面、中心劃設雙黃限
    制線、標線清晰、有快慢車道劃分、無號誌交岔路口、限速四十公里，有前開道
    路交通事故調查報告表載明可考，據此判斷，足見依當時狀況被告及告訴人客觀
    上並無不能注意之情狀，是被告其應注意能注意竟疏於注意其為轉彎車，未暫停
    讓對向中山路上之直行車先行即貿然跨越雙黃線作左轉彎，而告訴人乙○○○亦
    應注意且能注意該處為無號誌之交岔路口，可能會有車輛橫彎駛出之車前狀況，
    竟疏未注意減速慢行以保持隨時可以煞停之安全措施，仍貿然持速直行欲穿越岔
    路口，致與未讓直行車先行即作左轉之被告丙○○上開汽車發生撞擊而肇事，被
    告及告訴人自有違前開規定之注意義務，其二人均顯有過失，臺灣省台南區車輛
    行車事故鑑定委員會亦同此認定，並鑑定被告為肇事主因、乙○○○為肇事次因
    ，有該委員會南鑑字第九一０五０六號鑑定意見書一份在卷可憑。而告訴人雖與
    有過失，然本件車禍既是被告之過失併合發生，被告之過失罪責自仍不能因此即
    解免。又被告自承平素以駕駛上開自小客貨車載運工人上工及巡視工地，且車禍
    當天適正開該客貨車至工地巡視工人工作情形，而刑法所謂業務，係指個人基於
    其社會地位繼續反覆所執行之事務，其主要部分之業務固不待論，即完成主要業
    務所附隨之準備工作與輔助事務，亦應包括在內，從而被告平日既係從事載運工
    人上工及巡視工地之工作，並駕上開自小客貨車為其附隨業務，應堪認定被告係
    從事業務之人。又本件告訴人乙○○○係因此次車禍受有傷害，是被告之過失駕
    駛行為與告訴人乙○○○所受上開傷害之間，顯有相當因果關係，亦無疑義。從
    而，本件事證已甚明確，被告之過失傷害犯行，堪以認定。
二、核被告丙○○所為，係犯刑法第二百八十四條第二項前段之業務過失傷害罪，公
    訴意旨認應依同條第一項之普通過失傷害罪處斷，尚有未洽，惟起訴事實相同，
    爰依法變更起訴法條，併予敘明。又其肇事後未被有偵查權之公務員或機關發覺
    其為犯嫌前，留在事故現場向到場處理之警員自承犯行，進而接受裁判，此業經
    被告供明在卷可按，並經證人即本件車禍現場處理員警甲○○以報告書陳證無訛
    ，有報告書一紙附卷可憑，被告行為合乎自首之要件，應依刑法第六十二條前段
    減輕其刑。爰審酌被告之品行、應負過失責任之程度即其為肇事主因、造成告訴
    人傷害之結果，及被告於犯後之態度等一切情狀，量處如主文所示之刑，並諭知
    易科罰金之折算標準，以資懲儆。
據上論斷，應依刑事訴訟法第二百九十九條第一項前段、第三百條，刑法第二百八十
四條第二項前段、第六十二條前段、第四十一條第一項前段，罰金罰鍰提高標準條例
第一條前段、第二條，判決如主文。
本案經檢察官蘇聰榮到庭執行職務。
中      華      民      國      九十一      年     九     月    十七    日
                                      臺灣臺南地方法院交通法庭
                                          法  官  張  瑛  宗
右正本證明與原本無異。
如不服本判決，應於判決送達後十日內，向本院提出上訴狀。
                                          書記官  陳  志  德
中      華      民      國      九十一      年     九     月    十七    日
附錄本案論罪科刑法條：
中華民國刑法第二百八十四條
 (過失傷害罪)
因過失傷害人者，處六月以下有期徒刑、拘役或五百元以下罰金，致重傷
者，處一年以下有期徒刑、拘役或五百元以下罰金。
從事業務之人，因業務上之過失傷害人者，處一年以下有期徒刑、拘役或一千元以下
罰金，致重傷者，處三年以下有期徒刑、拘役或二千元以下罰金。
